最高法院刑事判決　　　　　　　　　 110年度台上字第5429號
上　訴　人　臺灣高等檢察署高雄檢察分署檢察官洪英丰
被　　　告　莊璧境


上列上訴人因被告傷害案件，不服臺灣高等法院高雄分院中華民
國110 年4 月20日第二審判決（109 年度上訴字第1206號，聲請
簡易判決處刑案號：臺灣屏東地方檢察署108 年度偵字第3401號
），提起上訴，本院判決如下：
    主  文
上訴駁回。
    理  由
一、按刑事訴訟法第377 條規定，上訴於第三審法院，非以判決
    違背法令為理由，不得為之。是提起第三審上訴，應以原判
    決違背法令為理由，係屬法定要件。如果上訴理由書狀並未
    依據卷內訴訟資料，具體指摘原判決不適用何種法則或如何
    適用不當，或所指摘原判決違法情事，顯與法律規定得為第
    三審上訴理由之違法情形，不相適合時，均應認其上訴為違
    背法律上之程式，予以駁回。
二、本件原審經審理結果，認定被告莊璧境有原判決事實欄所載
    傷害犯行，因而撤銷第一審經檢察官當庭變更起訴法條，論
    處被告犯傷害致重傷罪刑之不當科刑判決，經比較新舊法，
    改判論處被告犯傷害罪刑（累犯），已載敘其調查證據之結
    果及憑以認定犯罪事實之心證理由，有卷存資料可資覆按。
三、刑法於民國94年2 月2 日修正時，其第10條第4 項關於重傷
    之規定，增列「嚴重減損」視能、聽能、語能、味能、嗅能
    與一肢以上機能之情形，使嚴重減損機能與完全喪失效用之
    毀敗機能並列，均屬重傷態樣。而所謂嚴重減損，觀其修正
    之立法理由，既謂依修正前刑法第10條第4 項，視能、聽能
    等機能，須至完全喪失，始符合該規定之重傷要件，如僅減
    損甚或嚴重減損，並未完全喪失效用者，縱有不治或難治，
    因不符合該要件，且亦不能適用同條項第6 款規定，仍屬普
    通傷害，此與一般社會觀念已有所出入；且機能以外之身體
    或健康，倘有重大不治或難治之傷害，依同條項第6 款規定
    則認係重傷，二者寬嚴不一，殊欠合理；再者，普通傷害罪
    ，依（108 年5 月29日修正前）刑法第277 條第1 項，最重
    法定刑為有期徒刑3 年，而重傷罪，依同法第278 條第1 項
    ，其法定刑最重為有期徒刑12年，最輕為有期徒刑5 年，二
    罪刑罰輕重懸殊，就嚴重減損機能之情形仍論以普通傷害，
    亦嫌寬縱；故基於刑法保護人體機能之考量，並兼顧刑罰體
    系之平衡，自宜將嚴重減損機能納入重傷範圍等語。是舉凡
    對上開各項機能有重大影響，且不能治療或難於治療之情形
    ，應認均構成重傷，以與各該機能以外關於身體或健康之普
    通傷害與重傷區分標準之寬嚴一致，並使傷害行為得各依其
    損害之輕重，罪當其罰，俾實現刑罰應報犯罪惡性之倫理性
    目的而發揮其維護社稷安全之功能。從而，傷害雖屬不治或
    難治，如於上開機能無重大影響，仍非重傷。而減損視能之
    程度應達若干，始能認為係「嚴重減損」，法無明文，自應
    審酌醫師之專業意見，酌以被害人治療回復狀況及一般社會
    觀念認定之。原審依其辯論終結前之調查所得，審酌卷附長
    庚醫療財團法人高雄長庚紀念醫院110年2月1 日復函，已於
    理由明白說明告訴人黃朝富於原審審理期間之109年12 月29
    日至該院眼科就醫時，經檢查右眼裸視視力為0.2 ，乃經醫
    師建議配戴眼鏡矯正，且告訴人至該院眼科追蹤期間，雖主
    訴已配戴眼鏡矯正，惟仍認矯正視力不佳，因告訴人已接受
    多種眼科檢查，然並無發現相對應之器官受損，或有其他使
    右眼視力惡化之病灶，故該院研判此屬告訴人之主觀性表現
    ，尚未達毀敗或嚴重減損視能之程度等情所憑之論據及理由
    甚詳，因認告訴人經被告毆傷右眼後，其所受傷害雖非輕微
    ，但未達刑法第10條第4項第1款所定嚴重減損一目視能之程
    度，非屬重傷，而改論以普通傷害罪，依確認之事實，尚無
    不合，亦無檢察官上訴意旨所指適用法則不當之違法情形。
四、檢察官上訴意旨猶以告訴人遭被告毆傷右眼後，其兩眼產生
    嚴重視差，已影響平衡感及日常生活工作，並斟酌告訴人陳
    述影響之程度，以上開標準判斷告訴人所受傷勢已達重傷害
    之程度等語。對原審之論斷，並未依據卷內資料，具體指摘
    有何違背法令情形，徒執陳詞，對於原判決已說明事項及屬
    原審採證認事職權之適法行使，持憑己見而為不同之評價，
    且重為事實之爭執。難認已符合首揭法定之上訴要件，其關
    於主張傷害致重傷部分之上訴違背法律上之程式，應予駁回
    。本件檢察官對於傷害致重傷部分之上訴既不合法，則對於
    （修正前）傷害罪部分，本院無從為實體上審酌，又檢察官
    上訴書所檢附告訴人之「聲請上訴狀」以為補充之上訴理由
    ，因非屬檢察官上訴書狀本身所述之理由，而刑事訴訟法復
    無第三審上訴理由得引用或檢附其他文件代替之規定，本院
    自無從審酌，均附予指明。
據上論結，應依刑事訴訟法第395條前段，判決如主文。
中    華    民    國   110    年    10    月    27    日
                  刑事第九庭審判長法  官  段  景  榕  
                                  法  官  鄧  振  球  
                                  法  官  汪  梅  芬  
                                  法  官  宋  松  璟  
                                  法  官  楊  力  進  
本件正本證明與原本無異
                                  書記官
中    華    民    國   110    年    10    月    28    日